【裁判字號】    97,易,1251
【裁判日期】    971113
【裁判案由】    詐欺
【裁判全文】
臺灣臺南地方法院刑事判決              97年度易字第1251號
公  訴  人  臺灣臺南地方法院檢察署檢察官
被      告  乙○○
上列被告因詐欺案件，經檢察官提起公訴（97年度偵字第9562號）
，本院判決如下：
    主  文
乙○○幫助共同意圖為自己不法之所有，以詐術使人將本人之物
交付，處有期徒刑伍月，如易科罰金，以銀元參佰元即新臺幣玖
佰元折算壹日，減為有期徒刑貳月又拾伍日，如易科罰金，以銀
元參佰元即新臺幣玖佰元折算壹日。
    事  實
一、乙○○明知詐騙集團不法份子經常利用他人存款帳戶、金融
    卡、密碼等，獲取不法利益並逃避執法人員之追查，且依其
    社會經驗，應有相當之智識程度可預見其提供帳戶之存摺、
    金融卡及印章供他人使用，將幫助他人從事犯罪之可能，仍
    不違反其本意，於民國95年3月30日，在臺南市○○路，將
    其所有楠西郵局帳號0000000-0000000號帳戶，以不詳代價
    ，出售予真實姓名年籍不詳自稱「阿成」之詐欺集團成員。
    嗣詐欺集團取得前開帳戶後，即基於意圖為自己不法所有之
    共同犯意，撥電話予丁○○及甲○○，向丁○○及甲○○佯
    稱中獎必須繳交律師費云云，致丁○○及甲○○陷於錯誤，
    丁○○乃依指示於95年4月4日匯款新台幣（下同）40萬元至
    乙○○上開帳戶，甲○○則於95年4月12日匯款6萬元至乙○○上開帳戶。嗣經丁○○及甲○○察覺有異，始知受騙。
二、案經彰化縣警察局鹿港分局報告臺灣臺南地方法院檢察署檢
    察官偵查起訴。
    理  由
一、按「被告以外之人於審判外之言詞或書面陳述，除法律有規
    定者外，不得作為證據。」；又「被告以外之人於審判外之
    陳述，雖不符前四條之規定，而經當事人於審判程序同意作
    為證據，法院審酌該言詞陳述或書面陳述作成時之情況，認
    為適當者，亦得為證據。」，刑事訴訟法第159條第1項、第
    159條之5第1項分別定有明文。本件證人丁○○、甲○○警
    詢之供述，雖均為被告以外之人審判外之陳述，惟均經被告
    同意作為證據使用，且上開陳述皆有郵政國內匯款執據為憑
    ，審酌其作成時之狀況，應無不當，依法均得為證據。
二、訊據被告固不否認其有申辦上開帳戶之事實，惟矢口否認有
    何幫助詐欺之犯行，辯稱：95年3月30日在臺南市○○路將
    上開帳戶之存摺、印章、提款卡及密碼交給作鐵工認識之朋
    友「阿成」，供其參加未上市股票抽籤之用。伊與「阿成」
    認識約1年左右，且曾寄宿「阿成」處二個星期，但不知「
    阿成」真實姓名、年籍，及其住址。「阿成」電話已打不通
    ，曾經共同工作的鐵工廠「金三行」也倒閉，找不到「阿成
    」云云。經查：
（一）楠西郵局帳號0000000-0000000號帳戶為被告所申辦，且
      被害人丁○○、甲○○遭詐騙後匯款入該帳戶等情，業據
      被害人等於警詢時證述綦詳，並有被告該帳戶開戶資料、
      交易明細，及被害人二人匯款執據附卷可參，足以信實。
（二）金融機構帳戶存摺及金融卡，係針對個人之社會信用而為
      之資金流通工具，有強烈之屬人性；且申請開設金融帳戶
      並無特殊之限制條件，一般民眾皆得以存入最低開戶金額
      之方式申請開立帳戶，並可在不同之金融機構申請帳戶使
      用，顯無借用他人帳戶使用之必要；況未上市股票抽籤，
      並非以銀行帳戶為抽取標的。被告辯稱提供帳戶存摺、提
      款卡供「阿成」作為未上市股票抽簽之用，顯悖於情理。
      又被告且自承與「阿成」認識1年之久，並曾寄居其住所
      ，竟不知「阿成」之真實姓名、住址，已屬可議；遑論其
      既對於「阿成」一無所悉，竟貿然將前揭帳戶、提款卡交
      付，亦異於常情，其前揭所辯，要與事理有違，顯無可採
      。
（三）再者，近來新聞媒體對於不肖犯罪集團大量收購存款帳戶
      後，再持以供作詐欺犯罪使用，藉此逃避檢警查緝之情事
      ，多所報導，已成為人盡皆知之犯罪手法。足見被告於提
      供前揭帳戶前，應可預見該人可能以其所提供之帳戶於不
      法用途，其仍執意予以出借，顯有幫助他人犯罪之不確定
      故意甚明。被告上開犯行，事證明確，洵堪認定。
三、被告行為後，刑法業於94年2月2日修正公布，95年7月1日施
    行，按修正後刑法第2條第1項：「行為後法律有變更者，適
    用行為時之法律。但行為後之法律有利於行為人者，適用最
    有利於行為人之法律。」之規定，則：
（一）修正後刑法第28條關於成立共同正犯之標準，將原來共同
      正犯之共同「實施」犯罪，改為共同「實行」犯罪，排除
      完全未參與犯罪相關行為實行之「陰謀共同正犯」及「預
      備共同正犯」，修正後之共同正犯之可罰性要件之範圍雖
      已限縮，但無礙於共謀正犯之成立，適用修正前之法律，
      對於被告並無不利。
（二）修正前刑法第41條第1項前段規定「犯最重本刑5年以下有
      期徒刑以下之刑之罪，而受6個月以下有期徒刑或拘役之
      宣告，因身體、教育、職業、家庭之關係或其他正當事由
      ，執行顯有困難者，得以1元以上3元以下折算1日，易科
      罰金。」，參照修正前罰金罰鍰提高標準條例第2條（已
      刪除）規定，就易科罰金數額提高為100倍，罰金最高折
      算金額為銀元300元即新台幣900元；而修正後之刑法第41
      條第1項前段則規定「犯最重本刑5年以下有期徒刑以下之
      刑之罪，而受6個月以下有期徒刑或拘役之宣告者，得以
      新台幣1,000元、2,000元或3,000元折算1日，易科罰金。
      」，比較新舊法，以舊法較有利於行為人。
四、被告基於幫助他人為詐欺犯行之不確定故意，為構成要件以
    外之提供帳戶等行為，核其所為，係犯刑法第339條第1項詐
    欺取財罪，且為幫助犯，依刑法第30條第2項之規定，得按
    正犯之刑減輕之；且詐騙集團成員間有犯意之聯絡與行為之
    分擔，為共同正犯。爰審酌被告助長他人犯罪，增加政府查
    緝困難，對於大眾財產交易安全、社會經濟穩定發展之危害
    非輕，並因而導致被害人二人分別受有40萬元、6萬元之損
    失，且犯後仍飾詞狡辯等一切情狀，量處如主文所示之刑，
    併諭知易科罰金之折算標準。又被告上開犯行發生在96年4
    月24日前，且所犯罪名及其宣告刑皆合於中華民國96年罪犯
    減刑條例減刑要件，爰減其刑並諭知易科罰金之折算標準。
據上論斷，刑事訴訟法第299條第1項前段，刑法第2條第1項、第
30條、第339條第1項、修正前刑法第28條、第41條第1項前段，
刑法施行法第1條之1，中華民國96年罪犯減刑條例第2條第1項第
3款、第7條，判決如主文。
本案經檢察官丙○○到庭執行職務
中    華    民    國    97    年    11    月    13    日
                  刑事第十二庭  審判長法  官  卓穎毓
                                      法  官  莊玉熙
                                      法  官  魏玉英
以上正本證明與原本無異
如不服本判決應於收受本判後10日內向本院提出上訴書狀，並應
敘述具體理由。如未敘述上訴理由者，應於上訴期間屆滿後20日
內向本院補提理由書狀（均須按他造當事人之人數附繕本）「切
勿逕送上級法院」。
                                      書記官  曾盈靜
中    華    民    國    97    年    11    月    13    日
附錄本案論罪科刑法條全文
中華民國刑法第339條
意圖為自己或第三人不法之所有，以詐術使人將本人或第三人之
物交付者，處5年以下有期徒刑、拘役或科或併科1000元以下罰
金。
以前項方法得財產上不法之利益或使第三人得之者，亦同。
前二項之未遂犯罰之。


司法院資訊處製作；財團法人民間司法改革基金會備份。
